【裁判字號】    96,易,628
【裁判日期】    970325
【裁判案由】    侵占等
【裁判全文】
臺灣苗栗地方法院刑事判決               96年度易字第628號
公  訴  人  臺灣苗栗地方法院檢察署檢察官
被      告  丙○○
選任辯護人  林思銘律師
            劉雅萍律師
上列被告因侵占等案件，經檢察官提起公訴（95年度調偵字第46
號），本院判決如下：
    主    文
丙○○連續犯業務侵占罪，處有期徒刑拾月，減為有期徒刑伍月
。又犯詐欺取財罪，處有期徒刑陸月，減為有期徒刑月。應執
行有期徒刑柒月。
    犯罪事實
一、丙○○於民國88年12月間至94年9 月15日，在得展金屬工業
    股份有限公司（址設苗栗縣造橋鄉朝陽村5 鄰大湖內33之2
    號，下稱得展公司）任職會計，負責處理得展公司帳款收付
    及計算人事薪資、勞保、健保申報等事宜，為從事業務之人
    。詎丙○○因需款周轉，意圖為自己不法之所有，基於概括
    之犯意，自92年6 月間起至94年6 月間止，利用經手得展公
    司應收、應付支票之機會，先後將其業務上持有如附表一所
    示得展公司自其他廠商處收取、應存入得展公司帳戶或得展
    公司所開立、應付給其他廠商之支票共7 紙，存入「佑建
    材行」（由丙○○與其不知情之夫鄧裕光共同經營）或自己
    之金融機構帳戶提示付款，而連續侵占得手。又丙○○明知
    92年間其在得展公司之每月實際薪資僅新臺幣（下同）25,0
    00元，縱加計伙食費亦僅26,800元，竟意圖為自己不法之所
    有，於92年6 月底某日，在得展公司內，將其「調整後勞保
    投保薪資30,300元」之不實事項登載於其處理公司員工勞保
    業務上作成之「勞工保險投保薪資調整表」上，並郵寄至勞
    工保險局申報勞工保險投保薪資而行使之，致未進行實質審
    查之勞工保險局陷於錯誤，於94年9 月15日丙○○自得展公
    司離職時，依丙○○之申請核發失業給付金107,280 元，丙○○遂取得較依正確薪資投保所能請領103,680 元為多之3,
    600 元，足以生損害於勞工保險局關於勞工保險給付之正確
    性。
三、案經得展公司訴由臺灣苗栗地方法院檢察署檢察官偵查起訴
    。
    理    由
一、證據能力之認定：
  (一)甲○○於警詢時所為供述（見95年度偵字第566 號卷【下稱
    566 偵查卷】第52至55頁），屬被告丙○○以外之人於審判
    外之言詞陳述，經被告爭執其證據能力（見審理卷第27、54
    頁），且查無其他法律規定例外得為證據之情形，依刑事訴
    訟法第159 條第1 項，不得作為證據。
  (二)甲○○於偵查中所為供述（見566 偵查卷第110 至111 、12
    5 頁、95年度調偵字第46號卷【下稱46偵查卷】第89至90、
    93、114 、150 、261 、265 、271 頁），固屬刑事訴訟法
    第159 條之1 第2 項所謂「被告以外之人於偵查中向檢察官
    所為之陳述」，惟對被告而言，甲○○係立於證人之地位陳
    述，亦無不得令具結之情形，應踐行證人之證據調查程序，
    檢察官卻未依法令其具結作證，依刑事訴訟法第158 條之3
    規定，前開陳述不得作為證據。
  (三)乙○○、鄧裕光、陳元泰於偵查中所為供述（見566 偵查卷
    第121 至125 頁、46偵查卷第84至85、121 至123 、127 至
    128 、264 至265 頁），均屬被告以外之人於審判外之言詞
    陳述，惟係乙○○等人以證人身分向檢察官所為，且已經檢
    察官告知具結義務及偽證處罰，於朗讀結文後具結以擔保供
    述之真實性，客觀上其作成時並無顯不可信之情況，自有刑
    事訴訟法第159 條之1 第2 項例外規定之適用，得為證據。
  (四)勞工保險局單位被保險人名冊、苗栗縣政府苗商登字第0646
    0100-2號營利事業登記證、得展公司變更登記表、郭秋文身
    心障礙手冊、苗栗縣政府建設局營利事業登記公示詳細資料
    、被告全戶戶籍謄本、財政部臺灣省中區國稅局違章案件罰
    鍰繳款書及核定稅額繳款書（見566 偵查卷第41、107 頁、
    46偵查卷第7 、11、79至80、141 至142 、145 至147 頁）
    ，分別係公務員職務上製作之紀錄文書、證明文書，且均無
    顯不可信之情況，依刑事訴訟法第159 條之4 第1 款，得為
    證據。
  (五)臺灣中小企業銀行竹南分行活期存款存摺交易明細（戶名：
    得展公司乙○○）、得展公司薪（工）資表、臺灣中小企業
    銀行竹南分行代收票據紀錄簿（戶名：得展公司乙○○）、
    臺灣企銀90年度1 月至92年度3 月活期存款客戶異動資料、
    中區農漁會電腦共用中心匯款委託書證明聯、竹南信用合作
    社交易明細表（戶名：丙○○）、中國農民銀行存款對帳單
    （戶名：丙○○）、臺灣中小企業銀行存款交易明細查詢單
    （戶名：丙○○）、頭份郵局客戶歷史交易清單（戶名：丙○○）（見566 偵查卷第16至40、90至102 頁、46偵查卷第
    12至15、18至27、35至37、40至68、70至74、82、110 、17
    1 至237 頁），分別係從事業務之人於通常業務過程所須製
    作之紀錄文書、證明文書，且均無顯不可信之情況，依刑事
    訴訟法第159 條之4 第2 款，得為證據。
  (六)卷內其餘被告以外之人於審判外之言詞或書面陳述，未據檢
    察官、被告或其辯護人於言詞辯論終結前聲明異議，依刑事
    訴訟法第159 條之5 第2 項規定，應視為均已經當事人同意
    作為證據，本院審酌該等陳述作成時之情況亦認為適當，依
    前揭法條第1 項規定，均得為證據。
  (七)支票號碼為AS0000000 號、發票日為94年6 月25日、金額為
    2,520 元、發票人為得展公司、付款人為臺灣中小企業銀行
    竹南分行之支票，支票號碼為AR0000000 號、發票日為92年
    6 月25日、金額為50,715元、發票人為得展公司、付款人為
    臺灣中小企業銀行竹南分行之支票，以及支票號碼為AL0000
    000 號、發票日為92年3 月25日、金額為48,179元、發票人
    為佑建材行、付款人為臺灣銀行頭份分行之支票各1 紙（
    見566 偵查卷第128 頁、46偵查卷第78、111 頁），均係以
    物件之存在及其呈現之狀態為證據資料，性質上非屬供述證
    據，既非實施刑事訴訟程序之公務員因違背法定程序而取得
    ，亦得為證據。
二、犯罪事實之認定：
  (一)業務侵占部分：
    1.被告坦承於88年12月間至94年9 月15日，在得展公司任職
      會計，負責處理帳款收付及計算人事薪資、勞保、健保申
      報等業務，因家中經營之佑建材行需款周轉，先後將其
      業務上持有如附表一所示得展公司自其他廠商處收取、應
      存入得展公司帳戶或得展公司所開立、應交付其他廠商之
      支票共7 紙，存入佑建材行或自己之帳戶提示付款等事
      實。
    2.被告前開自白，與證人乙○○於警、偵訊及審理中、證人
      鄧裕光於偵查中及證人甲○○於審理中證述之情節互核相
      符（見566 偵查卷第56至58、121 至125 頁、46偵查卷第
      84至85、121 至123 、127 至128 、264 至265 頁、審理
      卷第72至88頁），並有得展公司應收帳款支票明細、得展
      公司96年6 月份至93年5 月份營業收入明細表、臺灣中小
      企業銀行竹南分行活期存款存摺交易明細（戶名：得展公
      司乙○○）、得展公司現金收入傳票（日期為93年11月15
      日、摘要為「丙○○入之前遺漏金額，翁董入現金簿」、
      金額為52,760元，由甲○○蓋印核准、乙○○簽名覆核）
      、得展公司收支帳冊、AS0000000 號支票（發票日為94年
      6 月25日、金額為2,520 元、發票人為得展公司、付款人
      為臺灣中小企業銀行竹南分行）、得展公司94年2 月份應
      付明細表、付款簽收簿、中國農民銀行存款對帳單（戶名
      ：丙○○）、AR0000000 號支票（發票日為92年6 月25日
      、金額為50,715元、發票人為得展公司、付款人為臺灣中
      小企業銀行竹南分行）、苗栗縣政府建設局營利事業登記
      公示詳細資料、被告全戶戶籍謄本、被告涉嫌侵占得展公
      司應收及應付貨款之支票明細、中區農漁會電腦共用中心
      匯款委託書證明聯（日期為95年5 月10日、收款人為得展
      公司、金額為2,520 元、匯款人為丙○○）等可資佐證（
      見566 偵查卷第6 至39、127 至129 頁、46偵查卷第52、
      78至80、97至98、110 頁），足認屬實，而堪採信。
    3.被告挪用前開支票之時點介於92年6 月至94年6 月間，該
      段期間得展公司先是乙○○擔任董事長、甲○○擔任總經
      理，再由甲○○接任董事長，此經證人乙○○、甲○○證
      述一致，並有股權讓渡協議契約書、得展公司變更登記表
      、營利事業登記證各1 件可憑（見46偵查卷第7 至8 、13
      8 至139 頁），從而，被告如欲借用得展公司與其他廠商
      交易所應收或應付之支票，自應先徵得負責公司營運之乙○○或甲○○之同意。然證人乙○○於本院審理時明確證
      稱：伊於甲○○告知此事，並經手被告償還52,760元（即
      如附表一編號1 、2 、3 、4 、6 所示支票合計金額）之
      現金收入傳票前，不知被告向得展公司借用好幾張支票之
      事等語（見審理卷第83至85頁），證人甲○○於審理中亦
      清楚證述：伊不知道公款有借給員工，是伊於93年9 月間
      核對帳冊，發現抬頭沒有得展公司的支票都沒有入公司帳
      戶，去問被告，被告才承認支票是她拿去，還叫伊不要跟
      董事長講，如附表一編號7 所示支票是聯昕公司的會計小
      姐打電話來問，伊去銀行查詢才發現入到被告在中國農民
      銀行的戶頭等語（見審理卷第73至76頁），由此足認被告
      係在未曾徵得乙○○或甲○○同意之情況下，擅自挪用前
      開支票，其主觀上具有不法所有之意圖，至堪認定。
    4.雖被告矢口否認犯行，辯稱：伊曾向得展公司總經理郭秋
      文借錢，郭秋文同意將公司應收支票借給伊周轉，董事長
      乙○○也知情且不反對，甲○○接任總經理後，伊有問過
      甲○○，甲○○說之前郭秋文怎麼做就怎麼做，故伊挪用
      如附表一編號1 至6 所示支票是基於與得展公司之借貸關
      係，並非侵占，另如附表一編號7 所示支票是伊誤認為是
      得展公司應付給佑建材行之貨款云云；辯護人並以：每
      張被告收回之支票，均詳細記載在得展公司營業收入明細
      表上，可知被告並無侵占意圖，又被告曾還款5 萬餘元，
      得展公司亦不曾自被告之薪資中扣除欠款，更顯示被告與
      得展公司間確屬借貸關係等語，為被告辯護，惟本院查：
      (1)被告所辯向得展公司前任總經理郭秋文（即甲○○之夫
        ）商借得展公司應收支票，並獲郭秋文及乙○○允准乙
        節，固迭經證人乙○○於偵、審中證述屬實（見566 偵
        查卷第121 至125 頁、46偵查卷第121 至123 、264 至
        265 頁、審理卷第81至82、87頁），然依乙○○所證情
        節可知，乙○○對被告挪用支票之數量、時間、金額及
        還款情形等有關借貸之細節均不清楚，其係因公司總經
        理實際負責公司業務，而授權郭秋文處理此事（見審理
        卷第82、85至87頁），申言之，乙○○同意須以郭秋文
        同意為前提，絕非概括同意被告借用得展公司所有支票
        ，而郭秋文於92年2 月23日罹患腦中風癲癇，處於精神
        耗弱狀態致不能處理自己事務，嗣經法院宣告為禁治產
        人，其總經理職務隨即由甲○○接任，為證人乙○○、
        甲○○一致證述、被告亦不否認之事實，且有本院92年
        度禁字第52號民事裁定、長庚紀念醫院診斷證明書、郭
        秋文身心障礙手冊各1 件可參（見46偵查卷第9 至11頁
        ），則乙○○對被告借用支票一事之「同意」，當隨郭
        秋文之離任而不復存在，自此被告即不得再執乙○○先
        前對郭秋文之授權作為其挪用得展公司支票之理由，是
        被告挪用前開支票，顯難認為係基於乙○○之同意所為
        。縱使將乙○○之授權，認定為對「擔任總經理之人」
        而非郭秋文一人之授權，被告欲借用前開支票，仍應先
        徵得新任總經理甲○○之同意，然甲○○於審理中明確
        證陳事前完全不知被告挪用公司支票，已如前述，被告
        儘管辯稱甲○○曾說按先前郭秋文之方式處理云云，卻
        始終未具體指出甲○○在何時、何地、何種場合如此答
        覆，及該等陳述何以能夠顯示同意被告繼續借用公司支
        票之意思，以進一步與甲○○對質，此部分所辯自難逕
        予採信。被告雖曾於93年11月15日償還得展公司52,760
        元，該筆金額入帳之現金收入傳票卻記載「丙○○入之
        前遺漏金額，翁董入現金簿」等文字，倘被告確係向得
        展公司借得前開支票，豈有可能不清楚註明借貸之旨，
        反倒含糊其詞地以「遺漏」兩字說明該筆還款之原因？
        至於被告將前開支票之金額記載在得展公司營業收入明
        細表上，實乃必然之事，若非如此，一旦實際負責業務
        之甲○○查閱營業收入明細表，發現欠缺向得展公司之
        交易對象廠商收款之紀錄，極可能向該廠商查證，而迅
        速察覺被告侵吞支票之行為，何況甲○○已於審理中指
        證被告拖延至93年9 月間才將92年的簿子交給伊核對（
        見審理卷第76頁），故被告此一舉動，並不足以證明其
        無侵占意圖之事實；又得展公司不曾自被告之薪資中扣
        除欠款，依證人甲○○所述，係因伊先前不知被告侵占
        公司支票之事，發現後，董事長乙○○說會叫被告還錢
        ，要伊讓被告繼續工作（見審理卷第76頁），再者，得
        展公司在未經被告同意之情況下貿然由被告薪資中扣款
        ，亦可能引發勞資爭議，影響公司形象與正常營運，是
        未予扣款尚非顯然不合常情，不能據以推論得展公司同
        意被告挪用前開支票。是故，被告有關向得展公司借用
        如附表一編號1 至6 所示支票之辯詞及辯護人前開陳述
        ，均不足據為對被告有利之認定。
      (2)觀諸得展公司94年2 月份應付明細表、付款簽收簿上之
        記載，如附表一編號7 所示支票（支票號碼為AS000000
        0 號、發票日為94年6 月25日、金額為2,520 元、發票
        人為得展公司、付款人為臺灣中小企業銀行竹南分行）
        顯然係用以支付得展公司應付給「聯昕」公司或商號之
        貨款（見566 偵查卷第128 至129 頁），被告並於偵查
        中自陳：佑建材行與得展公司已很久沒有業務往來，
        得展公司沒有應付款項要給佑建材行等語（見566 偵
        查卷第126 頁），是被告實無任何理由將該紙支票誤認
        為得展公司應付給佑建材行之支票。假使被告對該紙
        支票是否應付給「聯昕」公司或商號一事存有疑問，理
        應向負責人甲○○查詢，以明瞭正確之支付對象，並更
        正前揭應付明細表及付款簽收簿上之記載，豈可逕自在
        付款簽收簿上「聯昕」後方之收款廠商蓋收款章欄內簽
        字，製造該紙支票已交付「聯昕」公司或商號之假象？
        若被告主觀上認為該紙支票係應付給佑建材行之貨款
        ，又怎會將該紙支票存入自己私人之帳戶，而非佑建
        材行之帳戶？是以，被告辯稱誤認如附表一編號7 所示
        支票應付給佑建材行云云，亦殊非可信。
    5.綜上各節所述，被告侵占其業務上持有如附表一所示支票
      之事證明確，所辯則均不足採，其犯行洵堪認定，應依法
      論科。
  (二)行使業務上登載不實文書及詐欺取財部分：
    1.被告坦承92年間其在得展公司之每月實際薪資為25,000元
      ，加計伙食費為26,800元，於92年6 月底某日，在得展公
      司內，將其「調整後勞保投保薪資30,300元」之不實事項
      登載於「勞工保險投保薪資調整表」上，郵寄至勞工保險
      局申報勞工保險投保薪資，嗣於94年9 月15日其自得展公
      司離職時，勞工保險局依其申請核發失業給付金107,280
      元等事實。
    2.被告前開自白，與證人乙○○於警詢、偵查及審理中證述
      之情節互核相符（見566 偵查卷第56至58、122 至123 頁
      、46偵查卷第122 頁、審理卷第83、86、88頁），並有勞
      工保險局單位被保險人名冊、勞工保險局95年12月4 日保
      承資字第09510396790 號函及所附勞工保險投保薪資調整
      表、勞工保險投保薪資分級表、得展公司薪資明細表、92
      年1 月至94年11月薪（工）資表、勞工保險局96年2 月26
      日保承工字第09610020941 號函可資佐證（見566 偵查卷
      第41頁、46偵查卷第161 至165 、169 至237 、256 至25
      7 頁），足認屬實，堪予採信。
    3.按勞工保險條例第11條、第14條第2 項規定投保單位應將
      其所屬勞工（被保險人）到職等情形依法列表通知保險人
      ；對被保險人之薪資調整時，應依法通知被保險人。又依
      勞工保險條例施行細則第15條規定，申請投保之單位辦理
      投保手續時，應依式填具投保申請書2 份及加保申報表1
      份連同印鑑卡1 份送交保險人。故上開勞工保險條例第11
      條、第14條第2 項及施行細則第15條之通知表、投保薪資
      調整表、投保申請書、加保申報表等文書均係勞工保險條
      例對投保單位（雇主或勞工所屬團體、機構）所規定之業
      務（臺灣高等法院暨所屬法院84年度法律座談會刑事類第
      11號研討結果參照）。本案被告在得展公司任職會計，負
      責業務範圍包括計算公司人事薪資、勞保、健保申報等事
      宜，已如前述，證人乙○○復於審理中明確證稱：公司勞
      工保險投保薪資調整表向來都是由會計登記（見審理卷第
      88頁），前開用以向勞工保險局申報勞工保險投保薪資之
      「勞工保險投保薪資調整表」，自屬被告業務上作成之文
      書無疑。辯護人雖以：勞工保險投保薪資調整表僅係勞工
      保險局所製作之表格，非被告業務上所製作之文書等語為
      被告辯護，然本院查，勞工保險局印製勞工保險投保薪資
      調整表此一空白制式表格，目的在供投保單位據實填載其
      所屬勞工之薪資，以向該局申報，須待投保單位經辦人、
      負責人填載相關資料並加蓋單位及個人印章後，始足以表
      達投保單位依法向勞工保險局申報表上所列被保險人投保
      薪資之意思，而具備文書之性質，是作成此一文書之人顯
      係投保單位之經辦人及負責人，非單純提供空白表格之勞
      工保險局，辯護人前開所陳顯不足採。
    4.被告雖又矢口否認詐欺犯行，辯稱：調整投保薪資之事得
      到乙○○、郭秋文同意，是看到別人調整才好奇跟著調整
      ，當時不知何時會失業，離請領老年給付時間還很遠，若
      要詐領調到42,000元就好云云；辯護人並以：勞工保險局
      有審核之職權，其未詳加審核被告是否以少報多，不能謂
      係被告施用詐術，使其陷於錯誤等語，為被告辯護。惟本
      院查，乙○○、郭秋文是否同意被告不實調整投保薪資，
      僅涉及乙○○、郭秋文是否與被告有犯意聯絡此一事實之
      認定，並無礙於被告行使業務上登載不實文書犯行之成立
      ；而被告在得展公司任職會計，負責計算人事薪資、勞保
      、健保申報等業務多年，依其專業及經驗，對於調整勞工
      保險投保薪資將影響勞工保險局核發各項保險給付金額高
      低此一事實之認識，理應更高於一般員工，豈有可能純粹
      出於好奇、在不知有何意義之情況下要求調整自己之投保
      薪資？被告行為時雖距離領取老年給付之時尚遠，亦不能
      預知何時可以申領失業給付金，惟仍可預期日後領取較未
      調整投保薪資時高額之相關保險給付，自不能因此認其無
      詐欺之犯意。倘被告將投保薪資由25,200元一次調整至42
      ,000 元 ，以其調整幅度之大，難免引起勞工保險局承辦
      人員之注意，可能因此就得展公司之員工薪資進行實質審
      核，是被告僅微幅調整至30,300元，可能意在避免實質審
      核，不能據為對其有利之認定。又以全國勞工保險投保單
      位、被保險人之眾多，人力、資源均有限之勞工保險局本
      無可能就所有申報資料一一進行實質審查，確認有無虛報
      、浮報之情事再決定是否受理，故勞工保險局96年2 月27
      日保承工字第09610049760 號函亦清楚說明：「勞工保險
      投保薪資係採申報制度，投保單位應以誠信原則依前開規
      定覈實申報及調整員工之投保薪資，勞工保險局就投保單
      位申報之資料原則採書面審核，如資料填具齊全即予受理
      ，事後再視案件認為有必要再加以審酌時，再採行實質審
      查」（見46偵查卷第245 頁），被告以少報多之行為，自
      足以使客觀上未能逐件進行實質審查之勞工保險局陷於錯
      誤，提供與其實際薪資不相當之保障，豈能謂為非使用詐
      術？從而，前開被告所辯及辯護人所陳，均不足採憑。此
      外，勞工保險局因前開以少報多之情形，溢發3,600 元之
      失業給付金予被告，有該局96年2 月26日保承工字第0961
      0020941 號函可查（見46偵查卷第257 頁），被告所為足
      以生損害於該局關於勞工保險給付之正確性，並使該局陷
      於錯誤而交付該3,600 元，亦堪認定。
    5.綜上各節所述，被告行使業務上登載不實文書、詐欺取財
      之事證均已明確，所辯不足採信，此部分犯行亦堪認定，
      應依法論科。
三、論罪科刑之理由：
  (一)被告行為後，94年2 月2 日修正公佈之刑法及刑法施行法業
    於95年7 月1 日施行。參酌最高法院95年5 月23日刑事庭第
    8 次會議決議，於刑法修正施行後，應適用刑法第2 條第1
    項之規定，就罪刑有關之共犯、未遂犯、想像競合犯、牽連
    犯、連續犯、結合犯，以及累犯加重、自首減輕暨其他法定
    加減原因（如身分加減）與加減比例等一切情形，綜其全部
    罪刑之結果，為「從舊從輕」之比較。本案與被告罪刑有關
    之法律變更部分，經比較修正前、後刑法之規定，修正後刑
    法並未有利於被告（詳見附表三），自應依刑法第2 條第1
    項前段規定，一體適用被告行為時之修正前刑法。
  (二)核被告所為，係犯刑法第336 條第2 項之業務侵占罪、同法
    第216 條、第215 條之行使業務上登載不實文書罪（業務上
    登載文書不實之低度行為，為其後行使之高度行為所吸收，
    不另論罪）及同法第339 條第1 項之詐欺取財罪。
  (三)被告先後7 次業務侵占犯行，時間緊接，觸犯構成要件相同
    之罪名，顯係基於概括犯意反覆為之，應依修正前刑法第56
    條連續犯之規定論以1 罪，並加重其刑。
  (四)被告所犯行使業務上登載不實文書、詐欺取財2 罪間，有方
    法、目的之關係，應依修正前刑法第55條牽連犯之規定，從
    一重之詐欺取財罪處斷。
  (五)審酌被告無刑事前科紀錄（參卷附臺灣高等法院被告前案紀
    錄表），素行尚佳，為供家中經營之佑建材周轉，利用擔
    任得展公司會計，經手應收或應付支票之機會，多次侵占得
    展公司應收或應付之支票，累計金額達80 ,880 元，又以不
    實登載勞工保險投保薪資調整表之方式，詐領額外之勞保失
    業給付3,600 元，犯後已償還得展公司55 ,280 元（52,760
    元+2,520元），溢領之失業給付亦已繳回，坦承部分事實，
    惟矢口否認犯罪，使法院耗費相當之司法資源調查證據，再
    參酌被告高職畢業學歷之智識程度，已婚、從事家管之生活
    狀況等一切情狀，就被告所犯2 罪分別量處如主文所示之刑
    ，再依中華民國九十六年罪犯減刑條例各減其宣告刑2 分之
    1 ，並定其應執行之刑。
  (六)就公訴意旨認被告侵占如附表二所示支票，亦涉犯刑法第33
    6 條第2 項之業務侵占罪嫌部分，本院查：如附表二編號1
    至11所示支票11紙，其發票日均在90、91年間，該段期間得
    展公司之總經理為郭秋文，已如前述，而依證人乙○○於警
    詢、偵查及審理中之證詞，郭秋文確曾向乙○○提及被告向
    公司借用支票之事，乙○○則同意郭秋文全權處理，準此，
    前開支票自有可能係被告在徵得郭秋文及乙○○同意之情況
    下，以借貸之意思挪為己用，難認有何不法所有之意圖；如
    附表二編號12至27所示支票16紙，發票日均不明，難以完全
    排除係於郭秋文任職總經理期間由被告借用之可能性，自亦
    不能對被告遽論侵占之刑責；如附表二編號28所示支票，被
    告辯稱原已交給六益模具有限公司，因係3 個月之遠期支票
    ，該公司負責人陳元泰要求以該紙支票借調現金周轉，伊便
    扣除5 ％利息，以佑建材行名義開立1 紙48,179元之支票
    予陳元泰等語，並提出支票號碼為AL0000000 號、發票日為
    92年3 月25日、金額為48,179元、發票人為佑建材行、付
    款人為臺灣銀行頭份分行之支票1 紙為證（見46偵查卷第11
    1 頁），經核該紙支票之金額48,179元，確為附表二編號28
    所示支票金額50,715元之95％，證人陳元泰於偵查中雖證稱
    對向被告借支票之事沒有印象，忘記曾否拿50,715元之支票
    向被告換取48,179元之支票等語（見46偵查卷第127 至128
    頁），惟亦未明確否定被告所述情節之存在，是容有可能誠
    如被告所陳確有換票之事，僅係陳元泰因日久不復記憶，此
    部分被告所辯尚堪採信，亦難遽認被告有侵占之行為。從而
    ，前開公訴意旨所指被告犯行，均屬不能證明，原應諭知被
    告無罪之判決，惟公訴人認前開行為與經本院論罪科刑之部
    分有連續犯之裁判上一罪關係，爰不另為無罪之諭知。
四、適用之法律：
  (一)刑事訴訟法第299 條第1 項前段。
  (二)刑法第2 條第1 項前段、第336 條第2 項、第216 條、第21
    5 條、第339 條第1 項。
  (三)修正前刑法第56條、第55條、第51條第5 款。
  (四)刑法施行法第1 條之1 。
  (五)中華民國九十六年罪犯減刑條例第2 條第1 項第3 款、第7
    條。
本案經檢察官洪清秀到庭執行職務。
中    華    民    國    97    年    3     月    25    日
                  刑事第一庭    審判長法  官  劉興浪
                                      法  官  林佩儒
                                      法  官  羅貞元
以上正本證明與原本無異。
如不服本判決，應於判決送達後10日內向本院提出上訴狀（應抄
附繕本），其未敘述上訴理由者，應於上訴期間屆滿後20日內補
提理由書狀於本院，上訴於臺灣高等法院臺中分院。告訴人或被
害人如對於本判決不服者，應具備理由請求檢察官上訴，其上訴
期間之計算係以檢察官收受判決正本之日期為準。
                                      書記官  王月香
中    華    民    國    97    年    4     月    1     日
附表一：
┌──┬──────────┬─────┬─────────────────┐
│編號│發票人              │金額（元）│付款方式                          │
├──┼──────────┼─────┼─────────────────┤
│1   │東侑企業有限公司    │12,050    │92年7月31日發票之AB0000000號支票  │
├──┼──────────┼─────┼─────────────────┤
│2   │同上                │5,000     │92年8月31日發票之AB0000000號支票  │
├──┼──────────┼─────┼─────────────────┤
│3   │同上                │15,150    │92年10月31日發票之AB0000000號支票 │
├──┼──────────┼─────┼─────────────────┤
│4   │同上                │16,440    │92年11月30日發票之AB0000000號支票 │
├──┼──────────┼─────┼─────────────────┤
│5   │瑞鴻螺絲企業有限公司│25,600    │93年4月30日發票之JC0000000號支票  │
├──┼──────────┼─────┼─────────────────┤
│6   │東侑企業有限公司    │4,120     │93年6月30日發票之AQ0000000號支票  │
├──┼──────────┼─────┼─────────────────┤
│7   │得展公司            │2,520     │94年6月25日發票之AS0000000號支票  │
└──┴──────────┴─────┴─────────────────┘
附表二：
┌──┬──────────┬─────┬─────────────────┐
│編號│發票人              │金額（元）│付款方式                          │
├──┼──────────┼─────┼─────────────────┤
│1   │東侑企業有限公司    │4,700     │90年2月28日發票之QF0000000號支票  │
├──┼──────────┼─────┼─────────────────┤
│2   │同上                │9,200     │90年3月31日發票之FA0000000號支票  │
├──┼──────────┼─────┼─────────────────┤
│3   │瑞鴻螺絲企業有限公司│58,600    │90年5月31日發票之HC0000000號支票  │
├──┼──────────┼─────┼─────────────────┤
│4   │同上                │98,576    │90年6月30日發票之HC0000000號支票  │
├──┼──────────┼─────┼─────────────────┤
│5   │同上                │29,200    │90年7月31日發票之HC0000000號支票  │
├──┼──────────┼─────┼─────────────────┤
│6   │同上                │58,400    │90年8月31日發票之HC0000000號支票  │
├──┼──────────┼─────┼─────────────────┤
│7   │同上                │63,200    │90年9月30日發票之HC0000000號支票  │
├──┼──────────┼─────┼─────────────────┤
│8   │同上                │26,200    │90年10月31日發票之HC0000000號支票 │
├──┼──────────┼─────┼─────────────────┤
│9   │同上                │43,400    │90年11月30日發票之HC0000000號支票 │
├──┼──────────┼─────┼─────────────────┤
│10  │同上                │58,267    │90年12月31日發票之HC0000000號支票 │
├──┼──────────┼─────┼─────────────────┤
│11  │同上                │46,600    │91年1月31日發票之HC0000000號支票  │
├──┼──────────┼─────┼─────────────────┤
│12  │東侑企業有限公司    │5,198     │不明。                            │
├──┼──────────┼─────┼─────────────────┤
│13  │瑞鴻螺絲企業有限公司│56,280    │不明。                            │
├──┼──────────┼─────┼─────────────────┤
│14  │東侑企業有限公司    │7,875     │不明。                            │
├──┼──────────┼─────┼─────────────────┤
│15  │瑞鴻螺絲企業有限公司│63,000    │不明。                            │
├──┼──────────┼─────┼─────────────────┤
│16  │東侑企業有限公司    │5,250     │不明。                            │
├──┼──────────┼─────┼─────────────────┤
│17  │瑞鴻螺絲企業有限公司│42,210    │不明。                            │
├──┼──────────┼─────┼─────────────────┤
│18  │同上                │92,820    │不明。                            │
├──┼──────────┼─────┼─────────────────┤
│19  │東侑企業有限公司    │10,238    │不明。                            │
├──┼──────────┼─────┼─────────────────┤
│20  │瑞鴻螺絲企業有限公司│8,400     │不明。                            │
├──┼──────────┼─────┼─────────────────┤
│21  │同上                │13,440    │不明。                            │
├──┼──────────┼─────┼─────────────────┤
│22  │同上                │5,040     │不明。                            │
├──┼──────────┼─────┼─────────────────┤
│23  │同上                │6,720     │不明。                            │
├──┼──────────┼─────┼─────────────────┤
│24  │同上                │6,720     │不明。                            │
├──┼──────────┼─────┼─────────────────┤
│25  │同上                │16,275    │不明。                            │
├──┼──────────┼─────┼─────────────────┤
│26  │東侑企業有限公司    │3,938     │不明。                            │
├──┼──────────┼─────┼─────────────────┤
│27  │瑞鴻螺絲企業有限公司│8,400     │不明。                            │
├──┼──────────┼─────┼─────────────────┤
│28  │得展公司            │50,715    │92年6月25日發票之AR0000000號支票  │
└──┴──────────┴─────┴─────────────────┘
附表三：
┌────────┬──────────┬──────────┬───────────────┐
│比較項目        │修正前刑法          │修正後刑法          │比較結果                      │
├────────┼──────────┼──────────┼───────────────┤
│刑法第336 條第2 │罰金最低額為銀元1 元│罰金最低額為新臺幣  │以修正前刑法有利於被告        │
│項、第215 條、第│即新臺幣3 元以上（第│1,000 元以上，以百元│                              │
│339 條第1 項等罪│33條第5 款，現行法規│計算之（第33條第5 款│                              │
│主刑中罰金刑之最│所定貨幣單位折算新臺│）                  │                              │
│低額            │幣條例第2 條）      │                    │                              │
├────────┼──────────┼──────────┼───────────────┤
│連續犯          │連續數行為而犯同一之│刪除第56條規定，連續│被告多次業務侵占犯行，依修正前│
│                │罪名者，以1 罪論，但│數行為而犯同一之罪名│刑法僅論以1 罪，依修正後刑法則│
│                │得加重其刑至2 分之1 │者，亦應依第50條規定│應併合處罰，以修正前刑法有利於│
│                │（第56條）          │併合處罰之          │被告                          │
├────────┼──────────┼──────────┼───────────────┤
│牽連犯          │犯一罪而其方法或結果│刪除此部分規定，犯一│被告所犯行使業務上登載不實文書│
│                │之行為犯他罪名者，從│罪而其方法或結果之行│、詐欺取財2 罪，依修正前刑法僅│
│                │一重處斷（第55條）  │為犯他罪名者，仍應分│從一重之詐欺取財罪處斷，依修正│
│                │                    │論併罰              │後刑法則應併合處罰，以修正前刑│
│                │                    │                    │法有利於被告                  │
├────────┼──────────┼──────────┼───────────────┤
│數罪併罰宣告多數│於各刑中之最長期以上│於各刑中之最長期以上│以修正前刑法有利於被告        │
│有期徒刑之定應執│，各刑合併之刑期以下│，各刑合併之刑期以下│                              │
│行刑方法        │，定其刑期。但不得逾│，定其刑期。但不得逾│                              │
│                │20年（第51條第5 款）│30年（第51條第5 款）│                              │
├────────┴──────────┴──────────┴───────────────┤
│綜合比較結果：                                                                              │
│修正後刑法之規定均未有利於被告，應依刑法第2 條第1 項前段，一體適用被告行為時之修正前刑法    │
└──────────────────────────────────────────────┘
附錄論罪科刑法條：
中華民國刑法第336 條第2 項
對於業務上所持有之物，犯前條第1 項之罪者，處6 月以上5 年
以下有期徒刑，得併科3 千元以下罰金。
中華民國刑法第216 條
行使第210 條至第215 條之文書者，依偽造、變造文書或登載不
實事項或使登載不實事項之規定處斷。
中華民國刑法第215 條
從事業務之人，明知為不實之事項，而登載於其業務上作成之文
書，足以生損害於公眾或他人者，處3 年以下有期徒刑、拘役或
5 百元以下罰金。
中華民國刑法第339 條第1 項
意圖為自己或第三人不法之所有，以詐術使人將本人或第三人之
物交付者，處5 年以下有期徒刑、拘役或科或併科1 千元以下罰
金。


司法院資訊處製作；財團法人民間司法改革基金會備份。
